【裁判字號】    90,易,552
【裁判日期】    900420
【裁判案由】    傷害
【裁判全文】
臺灣板橋地方法院刑事判決                            九十年度易字第五五二號
    公  訴  人  臺灣板橋地方法院檢察署檢察官
    被      告  乙○○
    選任辯護人  鐘耀盛
右列被告因傷害案件，經檢察官提起公訴（八十九年度偵字第一八九八二號），本院
判決如左：
    主  文
乙○○無罪。
    理  由
一、公訴意旨略以：被告乙○○原與丁○○為熟識之朋友，二人因故發生爭執，乙○○竟於民國（下同）八十九年八月十八日晚間十一時許，在臺北縣板橋市○○路
    一一二巷六號二樓住處內，以傷害之犯意，持其所有之鐵桿毆打丁○○，致丁○○受有右胸下方挫傷併瘀青傷之傷害，因認被告乙○○涉犯刑法第二百七十七條
    第一項之傷害罪嫌等語。
二、按犯罪事實應依證據認定之，無證據不得推定其犯罪事實，刑事訴訟法第一百五
    十四條定有明文。復按認定犯罪事實所憑之證據，雖不以直接證據為限，間接證
    據亦包括在內，然而無論直接或間接證據，其為訴訟上之證明，須於通常一般之
    人均不致有所懷疑，而得確信其為真實之程度者，始得據為有罪之認定。又告訴
    人之指訴，係以使被告受刑事訴追為目的，是其陳述是否與事實相符，仍應調查
    其他證據以資審認，最高法院分別著有七十六年度臺上字第四九八六號及五十二
    年度臺上字第一三００號判例甚明。本件公訴人認被告乙○○涉有右開之傷害犯
    行，無非係認告訴人丁○○指訴綦詳，並以行政院衛生署臺北醫院之診斷證明書
    乙紙資為論據。訊據被告乙○○固供承於前揭時間，告訴人丁○○曾至其上址之
    住處商談賠償事宜，並至翌日早上十點多和代書去地政事務所辦理抵押權設定等
    情屬實，惟堅決否認有被訴之傷害犯行，辯稱：伊沒有打他，他的驗傷單日期不
    符，契約書是丁○○自願簽的等語。
三、經查告訴人丁○○於檢察官偵訊及本院調查時均指稱被告於右揭時、地，以鐵棍
    打伊腰部成傷，並於本院九十年三月九日調查時指訴：八十九年八月十八日晚上
    十點多。被告邀伊去他家，當時丙○○也在場，被告持一支三尺長鐵棍，打伊右
    腰二下，是丙○○勸阻才停止云云。惟證人丙○○於本院調查時具結證稱：（八
    十九年八月十八日）當天晚上十一點伊去乙○○家裡，是乙○○邀伊去的，去聽
    乙○○委託丁○○辦理催款事宜，伊先到，丁○○一個人才到，當時只有我們三
    人在場，伊聽到丁○○說他幫乙○○辦理有失誤，丁○○自行表示願意賠償七十
    萬元，並沒有強迫，同時簽下金錢借貸契約書，伊當見證人，他們二人談了一個
    多小時就達成簽約協定，伊在八月十九日凌晨三點多離開，他們二人還在商談，
    伊在場的時間，他們二人並沒有發生任何爭吵或毆打的行為，伊確定沒有看到乙○○拿鐵棍打丁○○等語（見九十年三月二十三日訊問筆錄），核與其於檢察官
    偵訊時供述未曾見聞被告乙○○打告訴人丁○○之情節前後一致（見八十九年度
    他字第二七二三號偵查卷第三十二頁正面），並有金錢借貸契約書影本乙紙附卷
    可稽，則告訴人所指證人丙○○在場目睹並勸阻被告之傷害犯行乙節，其真實性
    已非無疑。再據證人甲○○代書於檢察官偵訊時具結證陳：八十九年八月十九日
    早上，伊接到乙○○電話，說要與丁○○洽談房子的事，伊到時丁○○與乙○○
    均在客廳，乙○○說八月十五日已將丁○○之房地設定抵押，所以才寫切結書，
    限丁○○於八月二十五日之前要辦理債務，（當天乙○○有無恐嚇或傷害丁○○
    ？）完全沒有，伊還陪他們到新莊戶政事務所申請一些辦過戶資料，丁○○當場
    將身分證交給乙○○，再交給伊，資料領完後還一起到地政事務所去領原先設定
    之資料，所以伊認為他們是合意，而且當時均是一個人騎一台機車，丁○○要逃
    也很容易，新莊分局也在附近等語（見八十九年度偵字第一八九八二號偵查卷第
    三十五頁背面、第三十六頁正面）。且依卷附告訴人所提之行政院衛生署臺北醫
    院八十九年八月二十九日診斷證明書影本所載，告訴人丁○○雖受有右胸下方挫
    傷併瘀青傷之傷害，惟其應診日期係八十九年八月二十一日，是以告訴人所述於
    八十九年八月十八日晚間，在被告住處遭其持鐵棍毆打腰部致心生恐懼云云若屬
    真實，則其在翌日得單獨騎乘機車之情形下，卻不迅速脫離被告之控制並取得受
    傷害之證據，猶陪同被告及證人甲○○代書前往申辦戶政及地政之相關資料，並
    延至同年月二十一日始前往應診，顯均悖於常情。至於告訴人於本院調查時雖供
    稱係因醫院休息，始於八十九年八月二十一日驗傷云云（見九十年三月二十三日
    訊問筆錄），惟查八十九年八月十九日係週六，二十日則係週日，告訴人所前往
    往應診之行政院衛生署臺北醫院屬地區之大型醫院，於農曆春節之重要節日，尚
    須安排醫師看診，焉有於週六、日休息之理？足徵告訴人供稱因醫院休息致驗傷
    遲延云云，應與事實不符而難以採信，則被告質疑告訴人之診斷證明書日期不符
    乙節，應非屬無稽之詞，自不得逕以告訴人所提出之該紙診斷證明書，資為認定
    被告確有被訴傷害犯行之證據。綜右所述，告訴人丁○○雖指訴被告有傷害及妨
    害自由等犯行，然核與證人丙○○及甲○○均具結證述被告均無被訴犯行之情節
    不符，又告訴人所提出之診斷證明書，其應診日期亦有令人質疑之處，自難僅憑
    告訴人之片面指訴，遂逕謂被告確有傷害告訴人腰部之犯行，被告堅詞否認犯行
    ，尚非無據而堪予採信。公訴人固採信證人丙○○及甲○○之證詞，而認難令被
    告擔負刑法妨害自由罪責，然對於為何不採信該二名證人均未見被告有何傷害告
    訴人行為之證詞，並未置詞說明，而僅依告訴人之片面指訴及診斷證明書而提起
    本件公訴，其理自有未明之處。此外，本院復查無其他足資證明被告乙○○確有
    被訴傷害犯行之積極證據，揆諸首開規定及判例之意旨，本件應屬不能證明被告
    犯罪，自應由本院為無罪之諭知。
據上論斷，應依刑事訴訟法第三百零一條第一項，判決如主文。
本件經檢察官林建中到庭執行職務
中      華      民      國      九十      年      四      月    二十    日
                                臺灣板橋地方法院刑事第三庭
                                      法  官    陳志揚
右正本證明與原本無異。
如不服本判決，應於判決送達後十日內向本院提出上訴狀 (應附繕本) ，上訴於
臺灣高等法院。
                                      書記官    陳慶樹
中      華      民      國      九十      年    五    月  四    日


司法院資訊處製作；財團法人民間司法改革基金會備份。
